【裁判字號】    99,消債聲,28
【裁判日期】    991012
【裁判案由】    聲請免責
【裁判全文】
臺灣臺南地方法院民事裁定            99年度消債聲字第28號
債  務  人  甲○○○○○○
上列當事人因消費者債務清理事件聲請免責，本院裁定如下：
    主  文
債務人劉新雄即劉子桓不免責。
    理  由
一、按債務人有下列各款情形之一者，法院應為不免責之裁定，
    但債務人證明經普通債權人全體同意者，不在此限：四、因
    浪費、賭博或其他投機行為，致財產顯然減少或負擔過重之
    債務，而生開始清算之原因，消費者債務清理條例（下稱消
    債條例）第134條第4款定有明文。又按消費者債務清理制度
    並非在使債務人恣意消費所造成之債務，轉嫁予債權人負擔
    ，債務人免責制度，應在鼓勵勤勞誠實之債務人，而非縱容
    債務人奢侈浪費，倘債務人於聲請清算前之相當期間內，利
    用信用金融之機會，恣意為非屬通常生活所需之鉅額消費或
    作奢侈性、浪費性之消費，而不在意日後履行返還之能力，
    反而算計消債條例中之免責制度，濫用清算程序以規避其應
    負擔之償還責任，自與消債條例之立法本旨有違。
二、經查：
（一）債務人聲請消費者債務清理事件，前經本院裁定自民國97
      年8月21日17時起開始更生程序，嗣因更生方案未依消債
      條例第59條、第60條可決，經本院裁定開始清算程序，因
      清算財團之財產不敷清償財團費用及財團債務，復經本院
      裁定終止清算程序確定在案，業據本院調閱本院97年度消
      債更字第645號、97年度執消債更字第64號、98年度消債
      清字第56號及99年度司執消債清字第4號卷查明屬實。
（二）經本院依職權函請債權人提供債務人之消費明細，經各債
      權人函覆債務人使用台新銀行、遠東銀行、新光銀行、日
      盛銀行、台北富邦銀行、國泰世華銀行、中國信託銀行及
      渣打銀行之現金卡、信用卡之消費情形及借款情形約略如
      下：
（１）台新銀行：
    信用貸款：93年11月11日借貸新台幣（下同）38萬元，目
      前積欠本金344,196元。
    信用卡：94年1月4日於萬大通信行消費23,999元。
（２）遠東銀行：93年11月8日信用貸款35萬元，目前積欠本金2
      87,086元。
（３）新光銀行信用卡：94年8月1日申請開運金方案，每期應繳
      4,182元（分24期），於95年3月起逾期未繳，目前積欠94
      ,841元。
（４）日盛銀行：94年9月12日信用貸款46萬元（車貸），目前
      積欠本金164,000元。
（５）台北富邦銀行：93年11月22日信用貸款20萬元，履約至94
      年10月逾期，目前積欠本金173,954元。
（６）國泰世華銀行信用卡：94年4月2日於震旦行消費12,000元
      、94年10月9日於三商行消費7,000元，目前尚積欠本金18
      ,251元。
（７）中國信託銀行：
    信用卡：於94年8月1日申請靈活金方案，每期繳款5,000
      元（分12期），於94年11月起逾期，目前積欠本金60,140
      元。
    現金卡：94年7月29日起預支現金42,300元，94年8月5日
      預支現金16,100元，目前積欠58,871元。
（８）渣打銀行：93年11月8日信用貸款35萬元，95年2月逾期，
      目前積欠本金302,374元。
（三）本院審視債務人積欠債務主因係於93年11月至94年間向各
      家債權銀行申辦信用貸款及使用現金卡預借現金，並持續
      使用各家債權銀行之信用卡，致債務累加，終致無法清償
      。本院於99年9月14日函請債務人於文到7日內說明93年6
      月至94年6月間收入情形及其使用現金卡預借之現金及信
      用借款之用途為何，債務人已於99年10月3日收受上開函
      文，惟迄今仍未具狀向本院提出說明。債務人既不願如實
      說明93年6月至94年6月間收入所得情形及其使用現金卡預
      借之現金及信用借款之用途，依上開消費（債務人至萬大
      通信行消費23,999元、震旦行消費12,000元、三商行消費
      7,000元，應屬非通常生活所需之奢侈性、浪費性之消費
      ）及借貸情形，堪信債權人主張債務人係因浪費、賭博或
      其他投機行為，致負擔過重之債務，而生開始清算之原因
      為真實。
三、綜上所述，債務人確因浪費、賭博或其他投機行為，致負擔
    過重之債務，而生開始清算之原因，且經本院依職權函詢債
    權人結果，債權人台新銀行、遠東銀行、新光銀行、日盛銀
    行、台北富邦銀行、國泰世華銀行、玉山銀行、中國信託銀
    行、渣打銀行均表明不同意債務人免責，有台新銀行、遠東
    銀行、新光銀行、日盛銀行、台北富邦銀行、國泰世華銀行
    、玉山銀行、中國信託銀行、渣打銀行之陳報狀各1份附卷
    可參，則依消債條例第134條之規定，債務人應不予免責，
    爰裁定如主文。
中    華    民    國    99    年    10    月    12    日
                  民事第二庭    法  官  蘇正賢
以上正本係照原本作成
如對本裁定抗告，應於收受裁定正本送達後10日內向本院提出抗
告狀，並繳納抗告裁判費新台幣1,000元整。
中    華    民    國    99    年    10    月    12    日
                                書記官  陳美萍

司法院資訊處製作；財團法人民間司法改革基金會備份。
